【裁判字號】    95,訴,2127
【裁判日期】    951030
【裁判案由】    損害賠償
【裁判全文】
臺灣臺中地方法院民事判決  95年度訴字第2127號
  原      告  丙○○
  被      告  聯合報股份有限公司
兼法定代理人  甲○○
  被      告  丁○○
  上三人共同
  訴訟代理人  乙○○
當事人間損害賠償事件，本院於95年10月16日言詞辯論終結，判
決如下：
    主    文
原告之訴駁回。
訴訟費用由原告負擔。
    事實及理由
壹、程序方面：
    按訴狀送達後，原告不得將原訴變更或追加他訴。但有下列
    各款情形之一者，不在此限：二請求之基礎事實同一者。民
    事訴訟法第255條第1項第2款定有明文。原告於訴狀送達後
    ，基於同一基礎事實追加依消費者保護法第7條為請求，合
    於上開規定，應予准許，合先敘明。
貳、實體方面：
一、原告起訴主張其因於民國（下同）91年間遭人毆打成傷，持
    驗傷單到派出所報案遭吃案，故於接獲本院92年家護字第
    851號裁定時，一氣之下置之不理，期間不聞不問，至92年
    10月19日才經由購買該報紙之友人謝明珠通知原告「已上報
    了」，遂於當日仔細詳讀同年月18日刊登由被告聯合報股份
    有限公司之記者訴外人洪敬浤於同年月8日撰寫之報導，該
    報導故意報導錯誤，與保護令之禁止內容不符，報導稱保護
    令只限制原告不得對夫家精神虐待，沒有限制原告與夫家接
    近，誤導原告，使原告誤信保護令並未禁止原告接近夫家，
    原告因信任該報導於92年12月15日21時10分許前往夫家，致
    因而觸犯違反保護令罪而遭起訴判處罰金新台幣（下同）3,
    000元確定。法院之裁定為公文書，不得擅改其內容，撰寫
    該報導之記者洪敬浤事前即知悉裁定內容，卻故意為不實之
    報導，被告甲○○、丁○○分別為被告聯合報股份有限公司
    之負責人及總編輯，負有監督訴外人洪敬浤及該報紙報導內
    容真實之義務，亦明知上情，未盡其監督之義務，允由錯誤
    之報導刊登，且事後亦明知報導有錯誤，仍不願更正及向原
    告報歉，乃故意侵害原告之人格權，為侵權行為，並使原告
    因而衍生一連串訟累，在精神上受有極大之痛若，造成致原
    告受有非財產上之損害，應予賠償。被告聯合報股份有限公
    司為訴外人洪敬浤、被告甲○○、丁○○之僱用人，應負僱
    用人之連帶賠償責任，爰依民法第184條第1項前段、第195
    條、第188條、消費者保護法第7條之規定提起本訴。原告係
    於94年4月才知悉本件侵權行為人，故本件侵權行為之損害
    賠償請求權尚未罹於時效。並聲明求為判決：被告應連帶賠
    償原告1,650,000元。
二、被告則辯稱：原告請求侵權行為之損害賠償部分，系爭報導
    為92年10月18日刊登，原告於刊登隔日即92年10月19日即知
    悉系爭報導，故其損害賠償請求權已逾2年之時效期間，已
    罹於消滅時效；又撰寫系爭報導之行為人洪敬浤依據鈞院裁
    定書之內容加以報導，該裁定書並非他人所偽造，記者加以
    報導，不具有不法性，並不構成侵權行為，無侵害原告權利
    ，亦無任何故意過失，早已獲判決確定，原告卻以同一事實
    再向被告請求賠償，實為濫用權利浪費司法資源。被告甲○
    ○雖為被告聯合報股份有限公司之負責人，惟僅負責聯合報
    商業營運與行政事務，對報紙內容並無事前審閱權限，與系
    爭報導無涉；被告丁○○雖為總編輯，但查聯合報之總編輯
    係編輯部之專業經理人，工作內容著重於編採政策走向之規
    劃及其他行政事務之決策，所負責之編輯事務則為大略規劃
    頭版主題，以聯合報每日見刊字逾數10萬字，且截稿發刊時
    間緊迫情形下，總編輯對於新聞內稿容並無實際參與採訪或
    撰寫，亦不負責審核或對於版面進行編輯，原告對於總編輯
    負責版編及審稿之認知錯誤，亦未就被告丁○○對於系爭報
    導有何意思聯絡及行為分擔加以舉證，其指被告丁○○應就
    系爭報導負損害賠償責任，顯無足採。縱記者洪敬浤之報導
    內容與鈞院家事法庭裁定固有不符，惟仍是依裁定理由之內
    容而為報導，且違反保護令罪並不處罰過失，原告是因故意
    違反保護令才會受到刑事有罪之認定，與記者之報導間並無
    因果關係。民法第188條第1項前段所謂之僱用人之責任，係
    以受僱人成立侵權行為為前提，系爭報導之行為人即訴外人
    洪敬浤及被告丁○○均未對原告構成侵權行為，被告聯合報
    股份有限公司自無庸負僱用人之連帶損害賠償責任。並聲明
    求為判決如主文所示。
三、原告起訴主張訴外人即記者洪敬浤於92年10月18日刊登之聯
    合報中撰寫系爭報導，報導中有關本院92年度家護字第851
    號保護令禁止之內容稱：保護令只限制原告不得對夫家精神
    虐待，沒有限制原告與夫家接近，原告嗣因接近夫家而經檢
    察官以原告違反保護令起訴並經法院判處罪刑確定等事實，
    有原告提出之系爭報導、本院94年度易字第76號、台灣高等
    法院台中分院94年度上易字第493號刑事判決影本各1件為證
    ，又本院92年度家護字第851號裁定之主文為「相對人（即
    本件原告）不得對下列之人實施精神上不法侵害之行為：被
    害人及其家庭成員賴曾香彩、賴雪玉、陳新翰。相對人不得
    直接或間接對於被害人為下列聯絡行為：騷擾。相對人應最
    少遠離下列場所至少壹佰公尺：被害人住居所（地址：台中
    市○○區○○街三八號）。本保護令之有效期間為捌月。程
    序費用由相對人負擔。」等語，亦有該裁定影本在卷足稽，
    且為被告所不爭執，是原告主張之上開事實堪信為真正。
四、原告主張記者洪敬浤係故意為不實之報導，誤導原告觸法，
    致原告遭判刑確定，被告甲○○、丁○○負有監督義務而不
    為，侵害原告之人格權，被告聯合報股份有限公司應負僱用
    人之連帶損害賠償責任，並依民法第184條第1項前段、第19
    5條、第188條及消費者保護法第7條之規定請求被告賠償原
    告非財產上之損害等語，則俱為被告所否認，並以前詞置辯
    ，經查：
  (一)按因侵權行為所生之損害賠償請求權，自請求權人知有損害
    及賠償義務人時起，二年間不行使而消滅。自有侵權行為時
    起，逾十年者亦同，民法第197條第1項前定有明文。又所謂
    知有損害及賠償義務人之知，係指明知而言。如當事人間就
    知之時間有所爭執，應由賠償義務人就請求權人知悉在前之
    事實，負舉證責任（最高法院72年台上字第1428號判例意旨
    可供參照）。本原告因於92年12月15日21時10分許，至台中
    市○○區○○街38號前路旁，經台灣台中地方檢察官署檢察
    官以原告涉犯違反保護令罪嫌，聲請簡易判決處刑，本院刑
    事庭審理後，於94年3月15日94年度易字第76號判決原告有
    罪並處罰新3,000元，嗣經原告提起上訴，台灣高等法院台
    中分院於同年5月24日以94年度上易字第493號判決上訴駁回
    確定，業經本院調取上開刑事案卷查核屬實，則本件原告主
    張因記者洪敬浤之系爭報導致原告誤觸違反保護令罪，受到
    刑事處罰確定，其所主張受有損害之事實，即受到刑事判決
    有罪確定之時間係在94年5月間，於上開刑事案件判決確定
    前，原告既均自認並無觸法之行為，尚難認為原告已明知有
    損害及賠償義務人，則本件原告依侵權行為之法律關係請求
    被告等損害賠償，未逾2年之時效期間，其請求權尚未罹於
    時效，應由本院就其實體上之請求有無理由予以審判。
  (二)原告主張訴外人洪敬浤明知本院92年度家護字第851號裁定
    之內容，故意為不實之報導，被告甲○○、丁○○違反監督
    義務，為侵權行為及被告聯合報股份有限公司應負連帶賠償
    責任云云，惟均為被告所否認，原告就此部分主張之事實，
    亦未能舉證以實其說，所為主張已難採納。且原告對訴外人
    洪敬浤提起民事損害賠償之訴訟，亦經本院以94年度簡上字
    第123號判決以訴外人洪敬浤所為系爭報導，尚難認為有侵
    害原告權利可言而駁回原告之訴確定，有上開民事判決影本
    在卷可憑，則行為人洪敬浤所為系爭報導並不構成侵害原告
    權利之侵權行為，被告甲○○、丁○○雖分別為被告聯合報
    股份有限公司之負責人及總編輯，自亦無從依原告主張之事
    實，因未對系爭報導盡監督義務即對原告構成侵權行為。
  (三)退步而言，縱認訴外人洪敬浤所為之系爭報導中有關保護令
    禁止之內容與本院92年度家護字第851號裁定內容不符具有
    過失，惟本件原告於刑事案件偵查中，就所涉違反保護令罪
    之行為表示認罪（見台灣台中地方法院檢察署93年度偵續字
    第25號，93年4月14日訊問筆錄），於本院審理中亦自承有
    收到保護令，並有提起抗告等語（見本院94年度易字第76
    號，94年1月24日準備程序筆錄），業經本院調取上開刑事
    案卷查核屬實，又本院92年度家護字第851號裁定係於92年1
    1月7日送達原告，亦經法院於上開刑事案件中調取本院92年
    度家護字第851號查明無誤，則原告於系爭報導刊登即92年
    10月18日前，即已合法收受本院92年家護字第851號民事通
    常保護令之送達，並已知悉該保護令之內容，原告主張因誤
    信系爭報導之內容而觸法，顯非真實，況家庭暴力防治法中
    違反保護令罪並不罰過失行為，原告係因明知保護令禁止之
    內容而故意為違反保護令之行為，始獲刑事有罪之判決確定
    ，縱然訴外人洪敬浤所為系爭報導與本院92年度家護字第85
    1號裁定內容有不符之處，亦顯然與原告因故意違反保護令
    之行而獲罪間並無相當因果關係。再按，原告因故意為違反
    保護令之行為而經法院判處罪刑確定，其所受刑事罪刑之確
    認，係國家行使刑罰之追訴及處罰權，亦難認為原告之人格
    權因此受有侵害。是以原告主張被告甲○○、丁○○應負侵
    權行為責任，被告聯合報股份有限公司應負僱用人之連帶賠
    償責任，均屬無由。
  (四)末按，原告主張依消費者保護法第7條第3項之規定請求被告
    賠償損害，惟原告並無權利受侵害而生損害之情形，已如前
    述，且原告未能舉證證明被告有何違反消費者保護法第1、2
    條之行為，其依消費者保護法第7條之規定請求被告賠償，
    亦屬無據。
  (五)縱上所述，被告等並無侵害原告權利及違反消費者保護法之
    行為，原告起訴請求被告等給付非財產上之損害賠償，為無
    理由，不應准許。
五、本件判決之基礎已為明確，原告其餘主張及舉證均與判決結
    果無影響，爰不一一論駁，附此敘明。
六、訴訟費用負擔之依據：民事訴訟法第78條。
中    華    民    國    95    年    10    月    30    日
                  民事第三庭  法  官  陳文爵
正本係照原本作成。
如對本判決上訴，須於判決送達後20日內向本院提出上訴狀。
中    華    民    國    95    年    10    月    30    日
                              書記官  王美珍


司法院資訊處製作；財團法人民間司法改革基金會備份。
